臺灣新北地方法院刑事裁定
111年度聲字第811號
聲明異議人
即選任辯護人  劉繼蔚律師
被      告  林秉樞


                   （現於法務部矯正署臺北看守所羈押中）
選任辯護人  陳頂新律師
            黃國城律師
            劉繼蔚律師
上列聲明異議人因被告傷害等案件（本院111年度矚訴字第1號）
，不服訴訟指揮所為之處分，聲明異議，本院裁定如下：
    主  文
聲明異議駁回。
    理  由
一、聲明異議意旨略以：刑事訴訟係以公開審判為原則，本案並
    非法律有特別規定之不公開審理之案件，準備程序僅係處理
    被告林秉樞答辯要旨、證據能力意見、聲請調查證據等事項
    ，即便本案因為其中案由妨害秘密部分，有涉及被害人私密
    照片，然而刑事訴訟法早已規定就相關照片之調查，也可無
    庸以公開展示方式為之，殊難想像審理內容有何妨害善良風
    俗之虞，何況其餘案由僅係常見之犯罪行為，與善良風俗無
    關，且高院見解並非全案都需要為不公開審理，而是針對每
    一次期日狀況，是否確實有法院組織法的例外規定而行使裁
    量，故認為本案之不公開審理違反法庭公開原則，就此提出
    聲明異議等語。
二、按當事人、代理人、辯護人或輔佐人對於審判長或受命法官
    有關證據調查或訴訟指揮之處分不服者，除有特別規定外，
    得向法院聲明異議，此觀刑事訴訟法第288條之3第1項規定
    ，至為明瞭。又該條文之立法理由載明，當事人或辯護人異
    議權之對象，僅限於「不法」之處分，而不包括「不當」之
    處分，考其緣由無非係為免當事人等對於審判長、受命法官
    裁量權範圍之訴訟指揮妥當性進行爭議，導致訴訟程序之拖
    延，或因人主觀上對於適當與否之看法不同而爭端不休，不
    符訴訟經濟原則，亦與裁量權行使之性質有悖。復按當事人
    、代理人、辯護人或輔佐人對於審判長或受命法官有關證據
    調查或訴訟指揮之處分不服者，除有特別規定外，得向法院
    聲明異議。法院應就前項異議裁定之，刑事訴訟法第288條
    之3定有明文。此所謂之「法院」，係指該審判長或受命法
    官所配屬之合議庭（臺灣高等法院98年4月份刑事庭庭長法
    律問題研討會決議第2號可參）。　
三、經查：
（一）按訴訟之辯論及裁判之宣示，應公開法庭行之。但有妨害
      國家安全、公共秩序或善良風俗之虞時，法院得決定不予
      公開。法庭不公開時，審判長應將不公開之理由宣示，第
      84條至第93條有關審判長之規定，於受命法官、受託法官
      執行職務時準用之，法院組織法第86條、第87條第1項、
      第94條分別定有明文。準此，受命法官於進行準備程序時
      ，自得斟酌個案具體情形，本於訴訟指揮權，認定訴訟之
      辯論有妨害國家安全、公共秩序或善良風俗之虞，而宣示
      以不公開法庭為之，且將法庭不公開之理由予以宣示，並
      記載於筆錄中，即難認有何違法之處。
（二）公訴意旨認被告未經告訴人同意拍攝身體隱私部位，涉犯
      妨害秘密罪嫌，由於該等犯罪既係違反被害人之意願，而
      無故竊錄被害人非公開之活動及身體隱私部位，如成立犯
      罪，除傷害他人與身體相關之隱私權益外，對於社會善良
      風俗及公共秩序之危害難認無涉。復佐以社會秩序維護法
      妨害善良風俗章中第83條規定，故意在特定處所窺視足以
      妨害他人隱私，或在公共場所或公眾得出入之場所不聽勸
      阻而任意裸體等狀況，此均係立法者認定是妨害善良風俗
      之態樣；本案被告遭起訴者，正係以妨害隱私的行為，且
      客體內容有裸體態樣，故如以公開法庭為之，將有妨害善
      良風俗之虞。
（三）次按法院於審判中應注意被害人及其家屬隱私之保護；法
      院得於第一次審判期日前，傳喚被告或其代理人，並通知
      檢察官、辯護人、輔佐人到庭，行準備程序，為下列各款
      事項之處理：一、起訴效力所及之範圍與有無應變更檢察
      官所引應適用法條之情形。二、訊問被告、代理人及辯護
      人對檢察官起訴事實是否為認罪之答辯，及決定可否適用
      簡式審判程序或簡易程序。三、案件及證據之重要爭點。
      四、有關證據能力之意見。五、曉諭為證據調查之聲請。
      六、證據調查之範圍、次序及方法。七、命提出證物或可
      為證據之文書。八、其他與審判有關之事項，刑事訴訟法
      第271條之2第1項、第273條第1項訂有明文。法院在準備
      程序中需確認被告答辯內容、案件及證據重要爭點，有關
      證據能力之意見，上述過程均可能就被告犯罪行為態樣、
      證據方法進行討論，而涉及被害人隱私，此亦經告訴代理
      人當庭陳述明確，況有關證據能力之表示過程，亦需由檢
      察官、被告及辯護人就相關證據資料逐一表示意見，攸關
      被害人身體隱私之卷證資料亦將進行有無證據能力之檢視
      ，法院自需於審判中注意被害人隱私之保護，而有不予公
      開之必要。
（四）本院參酌前開各項規定、本案案情及公訴人所提卷附資料
      ，暨被害人意願等一切情事，認定本案之審判如以公開法
      庭為之，將有妨害善良風俗之虞，而依法院組織法第86條
      但書規定，宣示不公開法庭，與法自無違誤之處。聲明異
      議人以本案所涉無妨害善良風俗情事，認不公開法庭之處
      分於法無據，亦有違背法令云云，依刑事訴訟法第288條
      之3第1項規定聲明異議，容有誤解，殆非足採，應予駁回
      。又前揭裁定係判決前關於訴訟程序之裁定，復無刑事訴
      訟法第404條第1項但書各款所定情形，依刑事訴訟法第40
      4條第1項前段規定，不得抗告，附此指明。
四、綜上所述，本件聲明異議人所提聲明異議，並無理由，應予
    駁回。爰依刑事訴訟法第288條之3第2項，裁定如主文。
中　　華　　民　　國　　111 　年　　4 　　月　　1 　　日
　　　　　　　　　刑事第十庭    審判長法　官　謝梨敏
　　　　　　　　　　
                                      法  官  黃秀敏
　　　　　　　　　　　　　　　　　　　
                                      法  官　謝茵絜
上列正本證明與原本無異。
本裁定不得抗告。
                                      書記官　盧姿妤
中　　華　　民　　國　　111 　年　　4 　　月　　1 　　日